【裁判字號】    92,訴,44
【裁判日期】    920403
【裁判案由】    清償借款
【裁判全文】
臺灣苗栗地方法院民事判決  九十二年度訴字第四四號
    原      告  新竹國際商業銀行股份有限公司
    法定代理人  戊○○
    訴訟代理人  丙○○
    送達代收人  甲○○
    被      告  丁○○
                乙○○
右當事人間清償借款事件，本院判決如左：
    主    文
右當事人間清償借款事件，本院判決如左：
    主    文
被告應連帶給付原告新臺幣參佰萬元，及自民國八十八年三月十九日起至清償日止，
按年息百分之八點九０計算之利息，暨自民國八十八年四月十九日起至清償日止，逾
期六個月以內者，按上開利率百分之十，逾六個月者，按上開利率百分之二十計算之
違約金。
訴訟費用由被告連帶負擔。
    事    實
壹、原告方面：
一、聲明：求為判決如主文第一項所示。
二、陳述：被告丁○○於民國八十七年七月十八日，邀同被告乙○○為連帶保證人，
    向原告借款新台幣（下同）一千一百萬元，約定借款期間自八十七年七月十八日
    起至八十九年七月十八日止，借款人應按期於每月十八日繳款一次，利息則按年
    息百分之九點三五機動計算（本件請求時調整為年息百分之八點九０），依借款
    約定條款第四條規定，借款人若不依約付息時，債務即視為全部到期，應將所欠
    借款一次清償；另依借據第六條約定，自遲延之日起，逾期六個月以內者，按上
    開利率百分之十，逾期超過六個月部分，按上開利率百分之二十計付違約金。詎
    被告丁○○僅繳付利息至八十八年三月十八日止，其於八十八年四月十八日起即
    未依約按期繳納，迄今已逾期一次以上，計尚欠借款三百萬元，及自八十八年三
    月十九日起至清償日止，按年息百分之八點九０計算之利息，暨自八十八年四月
    十九日起至清償日止，逾期在六個月以內者，按上開利率百分之十，逾期超過六
    個月者，按上開利率百分之二十計算之違約金，迭經催討無效，而被告乙○○為
    上開借款之連帶保證人，自應負連帶清償之責。爰依消費借貸及連帶保證之法律
    關係提起本件訴訟，請求被告二人連帶給付如訴之聲明。
三、證據：提出借據、放款客戶往來明細、戶籍謄本二份為證。
貳、被告方面：
甲、被告丁○○部分：其未於最後言詞辯論期日到場，惟據其前到場陳述略謂：
一、聲明：同意原告之請求。
二、陳述：無意見。
三、證據：未提出。
乙、被告乙○○部分：其未於最後言詞辯論期日到場，惟據其前到場陳述略謂：
一、聲明：駁回原告之訴。
二、陳述：對於原告請求之金額無意見，但原告當初與被告二人簽約時有設定抵押權
    ，原告應先處分抵押物，且兩造所約定的利息及違約金太高了。
三、證據：未提出。
    理      由
一、被告二人均經合法通知，無正當理由，未於最後言詞辯論期日到場，核無民事訴
    訟法第三百八十六條所列各款情形，爰依原告之聲請，由其一造辯論而為判決。
二、本件原告主張被告丁○○於八十七年七月十八日，邀同被告乙○○為連帶保證人
    ，向原告借款一千一百萬元，約定借款期間自八十七年七月十八日起至八十九年
    七月十八日止，借款人應按期於每月十八日繳款一次，利息則按年息百分之九點
    三五機動計算（本件請求時調整為年息百分之八點九０），依借款約定條款第四
    條規定，借款人若不依約付息時，債務即視為全部到期，應將所欠借款一次清償
    ；另依借據第六條約定，自遲延之日起，逾期六個月以內者，按上開利率百分之
    十，逾期超過六個月部分，按上開利率百分之二十計付違約金。詎被告丁○○僅
    繳付利息至八十八年三月十八日止，其於八十八年四月十八日起即未依約按期繳
    納，迄今已逾期一次以上，計尚欠借款三百萬元，及自八十八年三月十九日起至
    清償日止，按年息百分之八點九０計算之利息，暨自八十八年四月十九日起至清
    償日止，逾期在六個月以內者，按上開利率百分之十，逾期超過六個月者，按上
    開利率百分之二十計算之違約金等事實，業據原告提出借據、放款客戶往來明細
    各一件為證，核屬相符，且為被告丁○○、乙○○所不爭執，自應認原告之主張
    為真實。
三、被告乙○○雖辯稱：原告當初與被告二人簽約時有設定抵押權，原告應先處分抵
    押物，且兩造所約定的利息及違約金太高云云。惟按物之擔保責任與人之擔保責
    任併存時，究竟何者為優先，學說及實務上固未有定論，或有見解認最高法院十
    九年度上字第三三○號判例即我國採物之擔保責任優先說之依據，查該判例係謂
    ：「債務關係如於設定擔保物權外並有保證人者，該主債務人不清償其債務時，
    依原則固應先就擔保物拍賣充償，惟當事人間如有特別約定，仍從其約定。」亦
    明文揭示當事人間特約之效力應更為優先，查兩造借款約定條款第九條約定：「
    連帶保證人願連帶保證借款人將借款本息如數清償，且並願拋棄先訴（檢索）抗
    辯權，非至借款之責任完全消滅時保證責任不歸消滅，如借款人有不履行本借據
    各條款時願連帶負責立即如數賠償借款本息、違約金及各項費用，連帶保證人絕
    不以抵質押品未經處分或對借款人所有財產未為強制執行或其他任何藉口延緩保
    證責任之履行……」等語，有該借款約定條款附卷可稽，應認兩造已約定連帶保
    證人於借款人未依約還款時，對債權人即負清償全部本息、違約金及費用之義務
    ，被告乙○○自不得主張被上訴人須先就抵押物拍賣後無法全數受償時，始得向
    其求償，且利息、違約金之訂定，既由當事人間本於自由意思而訂定，上開利率
    並隨市場利率機動調整，被告乙○○亦未提供任何證據證明兩造訂約時有顯失公
    平之處，難謂有顯失公平之情形，故被告乙○○所辯均屬無據。
四、按借用人應於約定期限內，返還與所借用物種類、品質、數量相同之物，民法第
    四百七十八條定有明文。本件主債務人即被告丁○○既未依約按期繳付本息，自
    應負清償借款之責任。次按民法第七百四十五條固規定，保證人於債權人未就主
    債務人之財產執行無效果前，對於債權人得拒絕清償，但此條係就普通保證人所
    為之規定。而所謂之連帶保證，係指保證人與主債務人負同一債務，對於債權人
    各負全部給付之責任而言，此就民法第二百七十二條第一項規定連帶債務之文義
    參照觀之甚明，故連帶保證與普通保證不同，縱使無民法第七百四十六條之情形
    ，連帶保證人亦不得主張民法第七百四十五條之先訴抗辯權（最高法院四十五年
    台上字第一四二六號判例參見）。本件被告乙○○既為主債務人丁○○借款之連
    帶保證人，依前開說明，本件借款已具連帶債務之性質，被告乙○○就本件借款
    本息與違約金之清償，亦應負全部履行之義務。
五、從而，原告依消費借貸及連帶保證之法律關係請求被告丁○○、乙○○連帶給付
    三百萬元，及如主文第一項所示之利息、違約金，為有理由，應予准許。
六、據上論結：本件原告之訴為有理由，依民事訴訟法第三百八十五條第一項前段、
    第八十五條第二項，判決如主文。
中      華      民      國    九十二    年      四      月      三      日
                                  臺灣苗栗地方法院民事庭
~B法      官  黃建都
右為正本係照原本作成。
如對本判決上訴，須於判決送達後廿日內向本院提出上訴狀。
~B法院書記官  張茹茵
中      華      民      國    九十二    年      四      月      三      日


司法院資訊處製作；財團法人民間司法改革基金會備份。
